【裁判字號】    91,訴,3730
【裁判日期】    920128
【裁判案由】    強盜
【裁判全文】
臺灣高雄地方法院刑事判決                        九十一年度訴字第三七三號
    公  訴  人  臺灣高雄地方法院檢察署檢察官
    被      告  乙○○  男十九.
    指定辯護人 本院公設辯護人 丁○○
右列被告因強盜案件，經檢察官提起公訴（九十一年度偵字第二七○二八號），本院
判決如左：
    主  文
乙○○連續意圖為自己不法之所有，以脅迫至使不能抗拒，而取他人之物，處有期徒
刑陸年陸月。
扣案之玩具手槍壹支、安全帽壹頂、口罩壹個、手套壹雙及車牌號碼ＪＣＣ─九九七
號之重型機車壹輛，均沒收。
    事  實
一、乙○○因缺錢花用，竟基於意圖為自己不法所有之概括犯意，連續於後述之時間
    、地點，對後列之人施以脅迫之手段，至使不能抗拒，而強取該等人之財物。
  (一)九十一年十二月十日凌晨一時五分許，騎乘其所有車牌號碼ＪＣＣ─九九七號重
    型機車，將膠帶黏貼於車牌上，並穿戴手套、口罩，頭戴安全帽，行經高雄縣岡
    山鎮○○路四九九之一號「富而樂超商」時，佯裝買飲料或物品而進入該超商，
    旋即持其所有不具殺傷力之玩具手槍一支指向該超商店員丙○○，喝令丙○○不
    要動，並令其打開收銀機，以脅迫之方式，至使丙○○誤認該玩具手槍為具有殺
    傷力之真槍而不能抗拒，即打開收銀機任由乙○○強取收銀機內之現金新台幣（
    下同）七千五百元，乙○○得手後旋即騎乘上開機車沿成功路往西方向逃逸。
  (二)九十一年十二月十日凌晨一時三十分許，騎乘上開重型機車，將膠帶黏貼於車牌
    上，並穿戴手套、口罩，頭戴安全帽，行經高雄縣岡山鎮○○○路一六○號「森
    鴻統一超商」時，佯裝買飲料或物品而進入該超商，旋即持其上開玩具手槍一支
    指向該超商店員戊○○，喝令戊○○不要動，並令其打開收銀機，以脅迫之方式
    ，至使戊○○誤認該玩具手槍為具有殺傷力之真槍而不能抗拒，即打開收銀機任
    由乙○○強取收銀機內之現金四百六十元，乙○○得手後旋即騎乘上開機車逃逸
    。
  (三)九十一年十二月十日凌晨一時三十二分許，騎乘上開重型機車，將膠帶黏貼於車
    牌上，並穿戴手套、口罩，頭戴安全帽，行經高雄縣岡山鎮○○街十一巷一號前
    時，見甲○○獨自一人站立該處，即持其上開玩具手槍一支指向甲○○，喝令搶
    劫，並令其將身上金錢拿出，以脅迫之方式，至使甲○○誤認該玩具手槍為具有
    殺傷力之真槍而不能抗拒，即將皮包打開稱僅有二十元零錢，乙○○即強取該現
    金二十元，乙○○得手後旋即騎乘上開機車逃逸。
  (四)九十一年十二月十日凌晨一時四十分許，騎乘上開重型機車，將膠帶黏貼於車牌
    上，並穿戴手套、口罩，頭戴安全帽，行經高雄縣岡山鎮○○○路一○五號「蜜
    鄰超商」時，佯裝兌換零錢而進入該超商，旋即持其上開玩具手槍一支指向該超
    商店員己○○，喝令不要動，並令其打開收銀機，以脅迫之方式，至使己○○誤
    認該玩具手槍為具有殺傷力之真槍而不能抗拒，迨乙○○走進櫃檯收銀機欲強取
    現金時，己○○即乘機勒住乙○○之脖子而將其制伏在地致未得逞，並經通知員
    警到場，當場扣得其所有供強盜所用之玩具手槍一支、安全帽一頂、口罩一個、
    手套一雙及車牌號碼ＪＣＣ─九九七號之重型機車一輛。
二、案經高雄縣警察局岡山分局報告臺灣高雄地方法院檢察署檢察官偵查起訴。
    理  由
一、右揭事實，迭據被告乙○○於警訊、偵查中及本院審理時坦承不諱，核與被害人
    丙○○、戊○○、甲○○及己○○分別於警訊時指述之情節相符，復有扣押筆錄
    、車號查詢重型機車車籍表各一紙、領結三紙及照片六張附卷可稽，並有扣案之
    玩具手槍一支、安全帽一頂、口罩一個、手套一雙及車牌號碼ＪＣＣ─九九七號
    之重型機車一輛可資佐證，被告自白核與事實相符，應堪採信。再扣案之玩具手
    槍一支經送請高雄縣警察局刑警隊鑑識組鑑定結果，認送驗改造手槍一支，係仿
    奧地利ＧＬＯＣＫ廠半自動手槍外型製造之玩具手槍，以彈匣內填充氣體為發射
    動力，機械性能良好，經實際試射，惟動能甚微，認不具殺傷力，有高雄縣警察
    局九十一年十二月十七日高警刑鑑字第○九一○○八三○五八號槍彈鑑定書一份
    在卷可稽，故被告使用之玩具手槍係不具殺傷力，應非兇器。又按強盜罪之強暴
    、脅迫，祇須抑壓被害人之抗拒或使被害人身體上、精神上，處於不能抗拒之狀
    態為已足，其暴力縱未與被害人身體接觸，仍不能不謂有強暴、脅迫行為；次按
    強盜罪所施用之強暴、脅迫手段，祇須足以壓抑被害人之抗拒，使其喪失意思自
    由為已足，縱令被害人實際無抗拒行為，仍於強盜罪之成立，不生影響（最高法
    院分別著有二十二年度上字第三一七號及三十年度上字第三二三號判例可資參
    照），而被告於深夜以玩具手槍進行強盜之行為，依當時之情狀，被害人等並不
    知該槍枝係不具殺傷力之玩具手槍情形下，客觀上自足使被害人等畏懼而不能抗
    拒，因此，並不因本件之槍枝經鑑定結果不具殺傷力，而認本件被害人等未達於
    不能抗拒之程度。綜上，本件事證明確，被告犯行洵堪認定。
二、核被告乙○○於事實欄(一)(二)(三)部分之所為，係犯刑法第三百二十八條第一項之強
    盜罪；於事實欄(四)部分之所為，係犯刑法第三百二十八條第四項、第一項之強盜
    未遂罪。被告先後四次強盜犯行，時間緊接，方法相同，觸犯構成要件相同之罪
    名，僅既遂、未遂之狀態有別，顯係基於概括之犯意為之，為連續犯，應依刑法
    第五十六條之規定，論以較重之強盜既遂罪，並加重其刑。爰審酌被告正值青壯
    ，不圖上進，不思循合法正當途徑以獲致財富，率爾暴力強盜他人財物，危害社
    會治安甚鉅，惟念其犯後坦承犯行，尚知悔悟，態度良好，及被害人所受之損害
    等一切情狀，酌情量處如主文所示之刑，以資懲儆。扣案之玩具手槍一支、安全
    帽一頂、口罩一個、手套一雙及車牌號碼ＪＣＣ─九九七號之重型機車一輛，均
    係供被告犯罪所用之物，且為被告所有，業經被告供明在卷可按，爰依刑法第三
    十八條第一項第二款規定宣告沒收。
據上論斷，應依刑事訴訟法第二百九十九條第一項前段，刑法第五十六條、刑法第三
百二十八條第一項、第三十八條第一項第二款，判決如主文。
中      華      民      國    九十二    年      一      月    二十八    日
                                    臺灣高雄地方法院刑事第三庭
                                        法  官    陳玉聰
右正本證明與原本無異。
如不服本判決，應於判決送達後十日內，向本院提出上訴狀。
                                        書記官    鄭淑臻
中      華      民      國    九十二    年      一      月     二十八   日
附錄本案論罪科刑法條全文：
刑法第三百二十八條第一項
意圖為自己或第三人不法之所有，以強暴、脅迫、藥劑、催眠術或他法，至使不能抗
拒，而取他人之物或使其交付者，為強盜罪，處五年以上有期徒刑。


司法院資訊處製作；財團法人民間司法改革基金會備份。
